臺灣屏東地方法院刑事判決　　　　　　　　　　　　　　　九十四年度訴字第二號
　　公　訴　人　臺灣屏東地方法院檢察署檢察官
　　被　　　告　甲○○　男　二.
　　指定辯護人　本院公設辯護人丙○○
右列被告因強盜案件，經檢察官提起公訴（九十三年度偵字第五七四九號），本院判
決如左：
    主    文
甲○○意圖為自己不法之所有，以強暴至使不能抗拒，而取他人之物，處有期徒刑伍
年貳月。
    事    實
一、甲○○因失業缺錢花用，竟意圖為自己不法之所有，於民國九十三年十一月十五
    日二十二時三十分許，騎乘其所有車牌號碼ＨＦ９─６４０號重型機車至屏東市
    ○○路與公園路公園旁停放上開機車後，徒步進入公園路之舊議會停車場內尋找
    等候下手目標，嗣約五分鐘後，見乙○○走至停車場內，開啟車牌號碼ＵＴ─８
    ９３５號自用小客車車門正坐進駕駛座且四下無人之際，自後方迅速接近乙○○
    ，以右手蒙住乙○○之嘴巴，左手掐住乙○○頸部，將乙○○壓制在駕駛座上，
    其自身亦一同擠進該駕駛座，以上開強暴之方法，致使乙○○不能抗拒，而徒手
    強行取走其所有斜側背於肩上之咖啡色皮包一個（內裝有現金新台幣〈下同〉三
    千九百元、價值約一萬五千八百元之電話號碼0000000000號行動電話
    一支、信用卡二張、提款卡一張及駕照一張），嗣經警據報前來，並於同日二十
    三時許，在屏東市○○路六十二號二樓屋頂水塔內查獲甲○○躲藏於其內，並扣
    得其強盜所得之上開物品（業據被害人乙○○領回）。
二、案經屏東縣警察局屏東分局報告臺灣屏東地方法院檢察署檢察官偵查起訴。
    理    由
一、訊據被告固坦承有以右手蒙住乙○○之嘴巴，避免其喊叫，並取走其所有之咖啡
    色皮包一個（內裝有現金三千九百元、行動電話一支、信用卡二張、提款卡一張
    及駕照一張），然辯稱；當時伊是叫被害人坐在副駕駛座，伊要被害人把錢拿出
    來，被害人就把皮包拿出來放在排檔桿處，伊就拿走了，且伊並未掐住被害人脖
    子，只有摀住被害人嘴巴云云。
(一)、然被告於警詢中供稱：伊在停車場等候約五分鐘，適被害人進入停車場打開駕駛
    座車門時，伊從後方將被害人壓在駕駛座上，並以右手摀住被害人嘴巴使其無法
    喊叫，再以左手搶走被害人皮包後逃逸等語（見警卷第四頁）；復於本院九十四
    年一月三日訊問時供稱：伊是叫被害人進駕駛座，被害人就自己進去，伊有用手
    摀住被害人嘴巴，並趁被害人不注意時把錢拿走（見本院卷第七頁），然於本院
    九十四年三月三日審理中改為前揭供述，其先後翻異其詞，其於本院審理時所辯
    是否可採，已有疑義。
(二)、又證人即被害人乙○○於本院審理時證稱：九十三年十一月十五日晚上伊至停車
    場取車，一開車門，被告就把伊壓進駕駛座，當時被告手上沒有拿任何工具或是
    兇器，被告用右手摀住我的嘴巴，他用左手掐我脖子，力道很強，伊有掙扎要抗
    拒，但是弄不開，被告自己也擠進來，當時伊的皮包斜背在左邊肩膀上，包包在
    右側，被告是摀嘴巴及掐脖子後，立刻搶皮包，伊忘記被告是如何拉的，但當時
    包包帶子沒有斷掉等語明確（見本院卷第三十三頁至三十五頁），核與其於警詢
    中指述：伊於九十三年十一月十五日二十二時三十分許，到屏東市○○路○○路
    口舊議會停車場，開啟車牌號碼ＵＴ─８９３５號駛座車門時，遭被告跟在伊後
    面，用右手壓住伊嘴巴，左手掐住伊脖子把伊壓制在駕駛座上，強取伊側背的皮
    包等語（見警卷第八頁）供述情節大致相符，且衡情告訴人與被告素昧平生，斷
    無任意誣攀設詞陷害被告之理，況被告一手摀住被害人嘴巴，另一手掐住被害人
    頸部，以便施力控制被害人行動，亦符合常理，是證人乙○○上開證述，應堪採
    信。至指定辯護人雖辯稱：被害人於本院審理時時陳稱只有肩膀遭抓傷，頸部部
    分還好等語，與其於警詢時指稱當時頸部有紅腫，現在退紅看不出來等情未符，
    被告究竟有無掐住被害人頸部，尚屬有疑，然經本院進一步訊問時，證人乙○○
    已詳述：當時頸部確實被掐的很緊，所以有紅腫，但後來已消退，肩膀抓傷在警
    局尚未發現，回家時才發現等語明確，是尚難因此而認定證人乙○○證稱被告有
    掐住伊頸部之情不可採信，併此敘明。
(三)、此外，復有扣押筆錄、扣押物品清單、贓物保管領結、車籍作業系統查詢認可資
    料各一份在卷可佐。綜上所述，被告上開所辯，顯係避重就輕之詞，尚難採信，
    其前揭犯行，應堪認定。
二、按按刑法強盜罪之成立，係指以達於使人不能抗拒程度之強暴、脅迫等方法，而
    取他人之物或使其交付為已足。至行為人所實施之強暴、脅迫等手段，是否已達
    於使人不能抗拒之程度，應就社會一般通念，在客觀上是否足以抑制被害人之意
    思自由為斷（最高法院七十一年度台上字第一０四０號、八十一年度台上字第八
    六七號判決可參照）。觀之被告係六十五年九月二十日出生，於行為當時，正值
    青壯之年，且經本院當庭勘驗被告較被害人乙○○略高半個頭以上，且被害人瘦
    小，被告則顯較被害人壯碩等情（見本院卷第三十六頁），又被害人係獨行之弱
    巴，掐住被害人頸部，且係在密閉之上開自用小客車內發生上情，從而，就被告
    與被害人二人之體能、身型差距、當時之客觀環境及被害人遭突如其來之暴力壓
    制，足認客觀上顯已壓制被害人之意思自由，並致其不能抗拒之程度無訛。核被
    告甲○○所為，係犯刑法第三百二十八條第一項之普通強盜罪。爰審酌被告適值
    青壯之年，不知憑一己之力謀生，竟以前開方式強取被害人財物，對社會治安危
    害非小，並造成被害人精神上之相當傷害，然衡其犯案過程中尚未對被害人身體
    有重大傷害之舉動、所得財物已由被害人領回及事後坦認部分犯行，暨查無前科
    ，素行尚佳（見卷附臺灣高等法院被告全國前案紀錄表）等一切情狀，量處如主
    文所示之刑。
據上論斷，依刑事訴訟法第二百九十九條第一項前段、刑法第三百二十八條第一項，
判決如主文。
本案經檢察官葉容芳到庭執行職務
中　　　華　　　民　　　國　　　九十三　　　年　　　三　　　月　　十七  日
                                      臺灣屏東地方法院刑事第六庭
                                          審判長法　官  石家禎
                                          　　  法  官  林家聖
                                                法  官  許心
右正本證明與原本無異。
如不服本判決應於收受本判決送達後十日內向本院提出上訴書狀，其未敘述上訴理由
者，並得於提起上訴後十日內向本院補提理由書狀（均須按他造當事人之人數附繕本
）「切勿逕送上級法院」
                                                書記官  林香如
中　　　華　　　民　　　國　　九十四　　年　　　三　　　月　　 十七 　　日
附錄論罪法條全文：
中華民國刑法第三百二十八條
意圖為自己或第三人不法之所有，以強暴、脅迫、藥劑、催眠術或他法，至使不能抗
拒，而取他人之物或使其交付者，為強盜罪，處五年以上有期徒刑。
以前項方法得財產上不法之利益或使第三人得之者，亦同。
犯強盜罪因而致人於死者，處死刑、無期徒刑或十年以上有期徒刑；致重傷者，處無
期徒刑或七年以上有期徒刑。
第一項及第二項之未遂犯罰之。
預備犯強盜罪者，處一年以下有期徒刑、拘役或三千元以下罰金。
